臺灣新竹地方法院刑事判決
111年度交訴字第31號
公  訴 人   臺灣新竹地方檢察署檢察官
被      告  范王秀琴




上列被告因公共危險案件，經檢察官提起公訴（110年度偵字第1
4310號），本院判決如下：
    主    文
范王秀琴無罪。　　
　　理    由
一、公訴意旨略以：被告范王秀琴於民國110年9月30日19時11分
    許，騎駛車牌號碼000-0000號普通輕型機車（下稱甲車），沿
    新竹縣竹北市博愛街由南往北方向行駛，行經博愛街與福德街
    路口時，本應注意車前狀況，並隨時採取必要之安全措施，且
    依當時天候晴、夜間有照明、柏油路面乾燥無缺陷、無障礙物
    、視距良好等一切情狀，並無不能注意之情事，竟疏於注意及此
    ，適告訴人林鉉乃沿同方向騎駛車牌號碼000-0000號普通重
    型機車（下稱乙車）在上開路口停等準備迴轉，被告因未注
    意車前狀況而碰撞告訴人，致其受左側腳踝扭傷之傷害（過
    失傷害部分業經撤回告訴，經檢察官為不起訴處分）。詎被
    告主觀上可預見其駕駛動力車輛與他人發生碰撞之肇事行為，
    可能致告訴人受傷，竟未將告訴人送醫救治、報警、為適當
    之保護處置，或在現場等待救護車或警方前來處理，而基於肇
    事致人受傷而逃逸之不確定故意，於前揭肇事行為致其受傷後
    ，旋即騎駛車輛駛離現場而逃逸。嗣警獲報後，始循線查悉上
    情。因認被告涉犯刑法第185條之4第1項前段之肇事致人傷
    害逃逸罪嫌等語。　
二、按犯罪事實應依證據認定之，無證據不得認定犯罪事實。不
    能證明被告犯罪者，應諭知無罪之判決。刑事訴訟法第154
    條第2項、第301條第1項分別定有明文。又事實之認定，應
    憑證據，如未能發現相當證據，或證據不足以證明，自不能
    以推測或擬制之方法，為裁判基礎；且認定不利於被告之
    事實須依積極證據，苟積極證據不足為不利於被告事實之認
    定時，即應為有利於被告之認定。另認定犯罪事實所憑之證
    據，雖不以直接證據為限，間接證據亦包括在內，然而無論
    直接證據或間接證據，其為訴訟上之證明，須於通常一般之
    人均不致有所懷疑，而得確信其為真實之程度者，始得據為
    有罪之認定，倘其證明尚未達到此一程度，而有合理之懷疑
    存在而無從使事實審法院得有罪之確信時，即應由法院為諭
    知被告無罪之判決。
三、公訴人認被告涉犯肇事致人傷害逃逸罪嫌，係以：㈠被告於
    警詢時及偵查中之供述。㈡告訴人於警詢時及偵查中之證述
　　。㈢東元醫療社團法人東元綜合醫院（下稱東元醫院）110年
    9月30日乙種診斷證明書1紙。㈣道路交通事故現場圖暨草圖
    共2紙、現場暨車損照片6張、道路交通事故調查報告表（一
    ）、（二）各1紙等件為主要論據。
四、訊據被告固坦認於上開時、地駕駛甲車與告訴人停等待轉之
    乙車發生車體碰撞，雙方人車並未倒地，嗣被告未停留現場
    等待救護車或警方到場，隨即騎駛甲車離開等情，惟矢口否
    認有何肇事致人傷害逃逸犯行，並辯稱：我看告訴人還很年
    輕，應該沒有受傷，且我當時趕著去醫院篩檢，怕跟告訴人
    對話會傳染病毒，才直接離開現場等語。經查：
　㈠被告坦認部分事實，核與證人即告訴人於警詢時、偵查中及
    本院審理時之證述大致相符（見偵卷第10至14、33至36頁、
    交訴卷第68至76頁），並有東元醫院110年9月30日乙種診斷
    證明書1紙、道路交通事故現場圖暨草圖共2紙、現場暨車損
    照片6張、道路交通事故調查報告表（一）、（二）各1紙、
    警員黃丞唯出具之職務報告1紙、路口監視錄影畫面截圖1張
    、甲車之車號查詢機車車籍結果1紙在卷可參（見偵卷第16
    至21、44至45、4、15、22頁），是此部分事實，首堪認定
    。
　㈡證人即告訴人於警詢時及偵查中證稱：我在路口等待迴轉，
    被告突然從右後方追撞上來，機車車殼稍微裂開，我當下告
    知她我要報警，她回答我又沒有怎樣，為什麼要報警，然後
    騎車離開。我因此受有左側腳踝扭傷等語（見偵卷第10至14
    、33至35頁）。於本院審理時證稱：我在路口等待迴轉，被
    告撞到我機車的右後方排氣管位置，撞擊力道沒有到很大，
    車體沒有損傷，只是撞擊瞬間機車往前移動，我放在地板上
    的腳往後轉一下而扭到，機車沒有倒地，被告應該不清楚我
    有受傷，我只有跟她說我要報警，沒有說我腳扭傷，我身體
    外觀看不出來有扭傷，被告回答又沒怎樣就騎走等語（見交
    訴卷第68至76頁）。再參以告訴人於110年9月30日20時57分
    許至東元醫院急診，向醫師主訴發生機車車禍，經診斷左側
    腳踝扭傷等情，有東元醫院110年9月30日乙種診斷證明書、
    111年5月5日東秘總字第1110002938號函暨檢送急診病歷各1
    紙為證（見偵卷第16頁、交訴卷第61至64頁），足見告訴人
    確實因為被告不慎撞擊其乙車，致生左側腳踝扭傷之傷害結
    果。
　㈢惟按刑法第185條之4係以駕駛動力交通工具肇事致人死傷而
    逃逸者為其犯罪構成要件，係以處罰肇事後逃逸之駕駛人為
    目的，俾促使駕駛人於肇事後能對被害人即時救護，以減少
    死傷，是故，必也行為人對於其駕車肇事致人於死或傷有所
    認識，始有構成肇事逃逸罪之可能，而該項主觀構成要件亦
    必須依證據認定之。若行為人不知其已肇事並致人死傷，縱
    然逃逸，亦與本罪之構成要件不合。查依告訴人所述，其與
    被告僅有機車車體的輕微碰撞，於碰撞後甲、乙車均未倒地
    ，而告訴人所受左側腳踝扭傷並無從由其身體外觀察覺，且
    告訴人現場未主動告知被告有何受傷情事，佐以被告於行為
    時與告訴人之唯一對話內容為「又沒有怎樣」，足證被告確
    實可能誤認告訴人根本沒有受傷，才選擇直接離開肇事現場
    。
　㈣檢察官主張被告前有肇事致人傷害逃逸罪經法院判決判處罪
    刑之前案紀錄，未加以確認告訴人之傷勢而逕自離去，自成
    立本罪罪責等語。查被告於110年間所涉犯肇事致人傷害逃
    逸罪，係其駕駛汽車與機車碰撞之交通事故，該案機車騎士
    倒地，核與本案為機車間之輕微碰撞，雙方機車均未倒地之
    情節，尚有不同，有本院110年度交訴字第54號刑事判決1份
    為憑。又被告於肇事後，未停留現場善後，且聽聞告訴人表
    明將報警處理，卻仍逕自離開之行為，固有可議之處，然立
    法者在同為肇事逃逸的行為態樣，已依據有無人員傷亡情狀
    ，分別設有道路交通管理處罰條例第62條第1項之行政責任
    及刑法第185條之4之刑事責任，以資區別行為人依其應受非
    難程度的法律責任歸屬，故本罪之成立仍應要求行為人主觀
    上對於肇事致人傷害一節確有認識。查被告係聽聞告訴人說
    要報警處理，並非是要求先叫救護車或打119，參以現行警
    察本有受理A3交通事故（無人傷亡，單純財損的類型），自
    無法徒憑報警一事而推認被告就知道告訴人受傷，況依本案
    車禍碰撞情形，並無告訴人明顯受傷的客觀情狀，且告訴人
    亦未主動告知，從而，本院依前揭證據認為被告主觀上可能
    存在誤信告訴人無受傷才離開現場，自難遽以本罪相繩。
五、綜上所述，檢察官所舉證據尚不足以證明被告肇事後確對告
    訴人受傷有所認識，難認被告確符合肇事致人受傷逃逸之主
    觀構成要件，無法使本院形成被告有罪之心證，依前開規定
    及說明，應為被告無罪之諭知。
據上論斷，應依刑事訴訟法第301條第1項，判決如主文。
本案經檢察官陳昭德提起公訴，檢察官陳亭宇到庭執行職務。
中　　華　　民　　國　　111 　年　　5 　　月　　31　　日
                  刑事第一庭  審判長法  官  楊麗文    

                                    法  官  楊惠芬

                                    法  官  王凱平
以上正本證明與原本無異。
如不服本判決應於收受本判決後20日內向本院提出上訴書狀，上
訴書狀應敘述具體理由。上訴書狀未敘述上訴理由者，應於上訴
期間屆滿後20日內補提理由書狀於本院(均須按他造當事人之人
數附繕本 )「切勿逕送上級法院」。 
中　　華　　民　　國　　111 　年　　5 　　月　　31　　日
                                    書記官  鍾佩芳